【裁判字號】    98,易,318
【裁判日期】    980604
【裁判案由】    業務侵占
【裁判全文】
臺灣高雄地方法院刑事判決               98年度易字第318號
公  訴  人  臺灣高雄地方法院檢察署檢察官
被      告  甲○○
上列被告因業務侵占案件，經檢察官聲請簡易判決處刑（97年度
偵字第5117號），經本院受理後（97年度審簡字第3004號）認為
有不得以簡易判決處刑之情形，改依通常程序審理，本院判決如
下
    主  文
甲○○犯業務侵占罪，累犯，處有期徒刑柒月。
    事  實
一、甲○○前因違反動產擔保交易法，經臺灣臺南地方法院以92
    年度南簡字第350 號判處有期徒刑3 月確定，於民國92年10
    月21日易科罰金執行完畢。其係址設臺北縣三重市○○路○
    段132 號11樓「大愛徵信有限公司」（下稱大愛公司）之業
    務經理，以為大愛公司辦理徵信業務及收受或退還客戶款項
    為業，係從事業務之人。緣於95年底某日，林張秋萍因懷疑
    其夫外遇，遂委託甲○○代為蒐證及捉姦，甲○○因而向林
    張秋萍收費新臺幣（下同）20萬元。嗣後甲○○因未能完成
    捉姦工作，經林張秋萍向臺灣臺北地方法院檢察署提出詐欺
    告訴，甲○○始於偵查中經徵得大愛公司同意退費，由大愛
    公司交付12萬元給甲○○，欲由甲○○於該案偵查開庭時當
    庭轉交給林張秋萍。詎甲○○於96年9 月17日自大愛公司領
    得欲退費給林張秋萍之12萬元後至96年11月29日偵查開庭前
    之間某時，竟意圖為自己不法之所有，在不詳地點，將上開
    款項變易持有為所有之意思予以侵占入己，並供己花用。嗣
    因甲○○於96年11月29日上午9 時55分上開詐欺案件偵查開
    庭時，未能攜上開12萬元到庭交還林張秋萍，並表示已將該
    筆錢花用，而得悉上情。
二、案經臺灣臺北地方法院檢察署檢察官自動檢舉簽分偵辦後，
    呈請臺灣高等法院檢察署檢察長令轉臺灣高雄地方法院檢察
    署檢察官聲請簡易判決處刑。
    理  由
壹、證據能力之認定：
    按被告以外之人於偵查中向檢察官所為陳述，除顯有不可信
    之情況者外，得為證據，刑事訴訟法第159 條之1 第2 項定
    有明文。經查，證人楊昇霖於96年12月25日檢察官偵查中所
    為之證述，性質上雖屬傳聞證據，惟係偵查中向檢察官所為
    之證述，並經具結，且無顯有不可信之情況，衡諸上開規定
    ，自具有證據能力。
貳、實體方面：
一、訊據被告甲○○固坦承持有大愛公司欲退費給林張秋萍之12
    萬元款項之事實，惟矢口否認有業務侵占犯行，並辯稱：我
    原本想要將這筆錢拿去繳我父親的安養費用，但安養院老闆
    說這樣不行，所以我後來沒有這麼做，我於96年11月29日沒
    有把12萬元帶到偵查庭是因為這筆錢放在朋友阿龍那邊，我
    在97年2 月1 日已將錢還給林張秋萍云云。經查：
  (一)被告於臺灣臺北地方法院檢察署96年度偵字第15533 號即遭
    林張秋萍告訴詐欺一案偵查中，於96年8 月23日主動具狀陳
    報承辦檢察官表達大愛公司願退費12萬元，希望再同時傳訊
    該案告訴人林張秋萍，以便達成和解之事實，有被告於96年
    8 月23日所具之陳報狀1 份在卷可稽（見偵一卷第8 頁）。
    又該案承辦檢察官於96年9 月17日同時傳訊被告與林張秋萍
    ，惟被告是日並未到庭，嗣後再於96年11月29日已同時傳訊
    2 人到庭，詎被告未攜該12萬元款項到庭轉交林張秋萍，且
    經檢察官詢問，被告並坦承：公司有交12萬元給我，該12萬
    元是要退款給林張秋萍的，第二次開庭當天（即96年9 月17
    日，此觀96年度偵字第15533 號卷各次開庭日期自明，起訴
    書誤認為96年8 月23日）我在三重市○○路○ 段132 號11樓
    公司裡面跟會計拿到12萬元，因為我爸住在安養院，費用很
    久沒有付了，所以我就拿該筆錢去付安養院的費用，給我一
    段時間讓我來湊等語明確（見偵一卷第19、20頁），且被告
    於本院審理中亦供承：因未能完成捉姦工作，大愛徵信公司
    同意退還委託人林張秋萍12萬元，大愛徵信公司是在96年9
    月17日當日開庭前將12萬元交付給我等語（見院一卷第23頁
    ）。另證人即大愛徵信社副總楊昇霖於96年12月25日偵訊中
    亦結證稱：被告是我們公司的經理，公司有撥發該筆款項（
    指要給林張秋萍之12萬元）給被告，正確時間我忘記了，地
    點是在三重市○○路○ 段132 號（11樓）的公司，被告領完
    錢後，人就跑掉了等語（見偵一卷第30頁），核與被告上開
    於96年11月29日在檢察官偵查中之供述互核相符，自堪認被
    告上開於96年11月29日偵查中之供述應確屬真實。是由被告
    前揭96年11月29日供述內容及上開事證，自堪認被告有事實
    欄所載業務侵占之犯行明確。
  (二)至被告於本院審理時雖否認有業務侵占犯行，並以前揭情詞
    置辯。惟查，被告因前揭業務侵占之犯行，另經檢察官簽分
    偵辦後，其於97年3 月3 日偵訊中先辯稱：我本來是要先去
    付安養費用的，但是我後來想想不對，還是要先還給林張秋
    萍才對，開庭當日因為我趕著要去開庭，我就沒有帶錢去云
    云（見偵二卷第4 、5 頁），後於97年5 月2 日偵訊中則又
    辯稱：那時我將錢放在一個親戚處，錢不在我身上，開庭時
    臨時聯絡不到該朋友云云（見偵二卷第17頁），而其於本院
    98年1 月7 日準備程序中則又辯稱：因為錢放在朋友處，他
    叫阿龍，詳細姓名我不知道，是我以前的同事云云（見院一
    卷第21頁），復於本院98年5 月21日審理中辯稱：寄錢的朋
    友，我找不到了，那是以前的鄰居，一個叫阿龍的朋友，他
    沒有與我共事過，不知他全名云云（見院二卷第27、28頁）
    。是被告就96年11月29日何以未能將12萬元交給林張秋萍之
    原因及其所述「阿龍」究係親戚、朋友、同事、鄰居？先後
    供詞明顯均不一致，且佐以上開12萬元係公司請被告轉交給
    林張秋萍之款項，被告理應妥善保管，又豈會交給真實姓名
    、住址均不詳，且被告亦無法聯絡之「阿龍」之理，復參以
    被告於96年11月29日偵查中並坦承：因為我爸住在安養院，
    費用很久沒有付了，所以我就拿該筆錢去付安養院的費用，
    給我一段時間讓我來湊等語明確（見偵一卷第19、20頁）及
    其遲於97年2 月1 日臺北地方法院審理被告被訴詐欺案件時
    ，始當庭將該12萬交還告訴人，有臺北地方法院97年度易字
    第196 號一案之準備程序筆錄附卷可考，自堪認被告係因檢
    察官另分案偵辦被告涉犯業務侵占該款項時，才翻異上開已
    將該款項私用之前詞，而迭為如上先後不一之供述，其嗣後
    於本院審理時所為上開辯詞，為臨訟卸責之詞，不足採信。
  (三)又按侵占罪係即成犯，故侵占行為一經完畢，罪即成立，縱
    於事後將侵占之款全數吐出，或已自認賠償，亦不能解除犯
    罪之責任（最高法院30年上字2902號判例意旨參照）。又侵
    占罪係即成犯，凡對自己持有他人所有物，有變易持有為所
    有之意思時，即應構成犯罪，縱事後將侵占之物歸還，亦無
    解於該罪名之成立（最高法院82台上5585號判決意旨參照）
    。經查，被告事後於97年2 月1 日已將12萬元交給林張秋萍
    之事實，固有臺灣台北地方法院97年度易字第196 號詐欺案
    件97年2 月1 日準備程序筆錄1 份在卷可憑，而堪認被告辯
    稱：我在97年2 月1 日已將錢還給林張秋萍等語，確屬實情
    。惟侵占罪係即成犯，被告於96年9 月17日領得12萬元後至
    96年11月29日偵查開庭前，對自己持有他人所有之12萬元，
    已有變易持有為所有之意思時，不論其事後將該款項之使用
    目的為何，即已構成犯罪，其於97年2 月1 日始將侵占之12
    萬元交給林張秋萍，衡諸上揭說明，亦無解於其業務侵占罪
    名之成立，附此敘明。
  (四)綜上，被告上開所辯，不足採信，其有事實欄所載業務侵占
    犯行，事證明確，應依法論科。
二、核被告所為，係犯刑法第336 條第2 項之業務侵占罪嫌。又
    被告是在96年9 月17日領得欲退費給林張秋萍之12萬元，已
    如前述，起訴犯罪事實誤為96年8 月23日，容有未洽，併此
    敘明。查被告前因違反動產擔保交易法，經臺灣臺南地方法
    院以92年度南簡字第350 號判處有期徒刑3 月確定，於92年
    10月21日易科罰金執行完畢，有臺灣高等法院被告前案紀錄
    表1 份在卷可按，其受徒刑之執行完畢，5 年以內故意再犯
    有期徒刑以上之罪，為累犯，應依法加重其刑。爰審酌被告
    前有偽造文書、詐欺、動產擔保交易法等前科之素行，有臺
    灣高等法院被告前案紀錄表1 份在卷可按，其受僱從事業務
    ，不知忠於職守，而竟侵占業務上持有之財物，且犯後未能
    坦承犯行，難認已有知錯悔改之意，惟念被告已將該12萬元
    交付林張秋萍（見偵二卷第11頁準備程序筆錄）及被告犯罪
    之手段、智識程度、生活狀況暨檢察官對本案科刑範圍之意
    見等一切情狀，酌情量處如主文所示之刑，以資懲儆。
據上論斷，應依刑事訴訟法第452 條、第299 條第1 項前段，刑
法第336 條第2 項、第47條，刑法施行法第1 條之1 ，判決如主
文。
本案經檢察官乙○○到庭執行職務。
中    華    民    國    98    年    6     月    4     日
                  刑事第五庭審判長法  官  廖建瑜
                                  法  官  陳盈吉
                                  法  官  林永村
以上正本證明與原本無異。
如不服本判決，應於判決送達後10日內，向本院提出上訴狀。
中    華    民    國    98    年    6     月    4     日
                                  書記官  王珮樺
附錄本案論罪科刑之法條
中華民國刑法第336條
（公務公益侵占罪、業務侵占罪）
對於公務上或因公益所持有之物，犯前條第1 項之罪者，處1 年
以上7 年以下有期徒刑，得併科5 千元以下罰金。
對於業務上所持有之物，犯前條第1 項之罪者，處6 月以上5 年
以下有期徒刑，得併科3 千元以下罰金。
前二項之未遂犯罰之。


司法院資訊處製作；財團法人民間司法改革基金會備份。
